【裁判字號】    98,簡上,22
【裁判日期】    990106
【裁判案由】    損害賠償
【裁判全文】
臺灣臺東地方法院民事判決              98年度簡上字第22號
上  訴  人  乙○○
被  上訴人  甲○○
上列當事人間請求損害賠償事件，上訴人對於民國98年7 月27日
本院98年度東簡字第145 號第一審判決提起上訴，本院於民國98
年12月23日言詞辯論終結，判決如下：
    主  文
上訴駁回。
第二審訴訟費用新臺幣貳仟捌佰柒拾元由上訴人負擔。
    事實及理由
一、上訴人起訴主張：被上訴人於民國97年9月10日下午6時許，
    在渠位於臺東縣臺東市○○路118 號之住處前，以「會啦，
    路頭路尾給我小心一點（臺語）。」「我要死會招你來死（
    臺語）。」等加害上訴人生命及身體之言語恐嚇上訴人後，
    又於97年9月16日下午5時許，在位於臺東縣臺東市○○路上
    之東成飯店前，以「你給我小心點（臺語）。」恐嚇上訴人
    ，以致上訴人心生畏懼，精神上受有極大痛苦，並嚴重影響
    上訴人之家庭生活與工作，爰依民法第184條第1項前段，請
    求被上訴人賠償精神慰撫金新臺幣（下同）300,000 元等語
    。嗣因原審判決上訴人一部勝訴、一部敗訴，上訴人遂提起
    本件上訴，除強調被上訴人品行惡劣且對上訴人所為之迫害
    行為外，又補充陳述被上訴人應再賠償上訴人如附表所示之
    金額，並上訴聲明：(一)原判決第2 項廢棄；(二)被上訴人應給
    付上訴人270,000元。
二、被上訴人則以：原審判決應屬適當，故上訴為無理由等語，
    資為抗辯。並聲明：上訴駁回。
三、本院得心證之理由
  (一)按當事人不得提出新攻擊或防禦方法，但有因第一審法院違
    背法令致未能提出、事實發生於第一審法院言詞辯論終結後
    、對於在第一審已提出之攻擊或防禦方法為補充、事實於法
    院已顯著或為其職務上所已知或應依職權調查證據、其他非
    可歸責於當事人之事由致未能於第一審提出、如不許其提出
    顯失公平等情形之一者，不在此限；對該但書各款事由，當
    事人應釋明之；如無該但書各款事由或當事人未盡釋明之責
    ，第二審法院應駁回之；民事訴訟法第447 條定有明文。次
    按非財產上損害之賠償須以生命、身體、健康、名譽、自由
    、信用、隱私、貞操遭遇侵害，或其他人格法益遭遇侵害而
    情節重大者為限，其核給之標準雖與財產上損害之計算不同
    ，卻非不可斟酌雙方身分資力與加害程度及其他各種情形核
    定相當之數額。
  (二)上訴人固稱被上訴人應再賠償上訴人如附表所示之金額云云
    。惟查：
    1.上訴人主張被上訴人應再追加賠償之項目為勞動能力損失
      、油墨及文具費用、紙張及影印費用、醫療看診費用、診
      斷書費用等財產上所受損害云云，核屬其於第二審程序中
      所提之新攻擊方法，上訴人既未釋明具備民事訴訟法第44
      7條第1項但書所列事由，揆諸前揭法律規定，自應駁回。
    2.再者，本院亦難僅據上訴人提出之工具照片、看診收據照
      片、墨水相關耗材收據照片、財團法人臺東基督教醫院98
      年8月6日診斷證明書、上訴人頭部照片等件證據（見本院
      卷第9 頁至第10頁、第30頁、第33頁至第34頁），逕予認
      定如附表所示損害項目與上開侵權行為之因果關係存在。
    3.況且，上訴人此部分主張尚與上訴人於原審請求被上訴人
      賠償之精神慰撫金性質不同；上訴人竟然執以陳稱原審判
      決被上訴人應賠償上訴人非財產上損害30,000元有所不當
      云云，當無足採。
四、綜上，原審斟酌兩造之身分、地位、經濟狀況、侵權行為情
    節輕重及上訴人所受損害等一切情狀，認上訴人所得請求之
    非財產上損害賠償金額為30,000元，於法並無不合。上訴意
    旨指摘原審判決不當，求予廢棄改判，為無理由，應予駁回
    。
五、本件事證已臻明確，兩造其餘攻擊防禦方法及所舉未經援用
    之證據，經本院斟酌後，認為均不足以影響本判決之結果，
    爰不一一論駁，併此敘明。
六、據上論結，本件上訴為無理由，依民事訴訟法第436條之1第
    3項、第449條第1項、第78條，判決如主文。
中    華    民    國    99    年    1     月    6     日
                  民事庭審判長法  官  李芳南
                              法  官  傅曉瑄
                              法  官  陳谷鴻
【附表】
┌──────────────┬───────────┐
│項                        目│金額（新臺幣）        │
├──────────────┼───────────┤
│勞動能力損失                │150,000元             │
├──────┬───────┼───────────┤
│必要相關支出│油墨及文具費用│3,000元               │
│            ├───────┼───────────┤
│            │紙張及影印費用│1,000元               │
│            ├───────┼───────────┤
│            │醫療看診費用  │3,000元               │
│            ├───────┼───────────┤
│            │診斷書費用    │3,000元               │
└──────┴───────┴───────────┘
以上正本證明與原本無異。
本件不得上訴。
中    華    民    國    99    年    1     月    7     日
                              書記官  莊永利


司法院資訊處製作；財團法人民間司法改革基金會備份。
